【裁判字號】    92,交聲,48
【裁判日期】    920328
【裁判案由】    聲明異議
【裁判全文】
臺灣臺南地方法院交通事件裁定                      九十二年度交聲字第四八號
    移送機關  交通部公路總局嘉義區監理所麻豆監理站
    受處分人
    即異議人  甲○○
右列受處分人因違反道路交通管理處罰條例案件，對於交通部公路總局嘉義區監理所
麻豆監理站九十一年十二月二十四日所為之裁決處分（處分案號：麻監裁罰字第裁七
五—九四五０八四號），聲明異議，本院裁定如左：
    主  文
原處分撤銷。
甲○○不罰。
    理  由
一、原處分意旨略以：受處分人即異議人甲○○所有之車牌號碼ＵＯＩ—九０八號輕
    型機車，於民國八十八年三月一日晚間十一點十五分左右，由未依規定配戴安全
    帽之騎士駕駛，而於行經省道台一線新市段時，違規行駛快車道，後經執行勤務
    之台南縣警察局交通隊警員發現而攔查，然該騎士竟不服稽查而逃逸，並有在道
    路上蛇行等違規行為，而為該交通隊警員記明車牌號碼後予以逕行舉發。之後原
    處分機關即移送機關交通部公路總局嘉義區監理所麻豆監理站，經查證後復以異
    議人違規事實明確，而依修正前道路交通管理處罰條例第三十一條第三項、第四
    十三條及第四十五條第十三款等規定，裁處異議人罰鍰新臺幣三千八百元等語。
二、聲明異議意旨則略以：本件案載違規時間，受處分人即異議人甲○○並未駕駛上
    開機車行經案載違規地點，且案載違規時間當時，異議人年齡已有五十餘歲，實
    不可能於道路上蛇行，況本件車牌號碼ＵＯＩ—九０八號輕型機車，最高速率也
    僅有時速五十公里左右，應不可能有如原處分意旨所稱之違規情形等語。
三、經查：
    （一）原處分意旨認本件受處分人即異議人甲○○所有之車牌號碼ＵＯＩ—九０
          八號輕型機車，於八十八年三月一日晚間十一點十五分左右，有由未依規
          定配戴安全帽之騎士駕駛，而於行經省道台一線新市段時，違規行駛快車
          道，後經執行勤務之台南縣警察局交通隊警員發現而攔查，然該騎士竟不
          服稽查而逃逸，並有在道路上蛇行等違規情事，雖有台南縣警察局南縣警
          交字第九四五０八四號舉發違反道路交通管理事件通知單及台南縣警察局
          九十一年十一月八日南縣警交字第０九一００六六八六三號函各一份在卷
          足參。然而，證人即舉發本違規事件之台南縣警察局交通隊警員涂宏德於
          本院調查時，則到庭具結證稱：「（法官問：本件是否你舉發的，情形如
          何？）是我舉發的，當天我是在台一線新市段巡邏，到新市與永康交界附
          近，發現三個年輕人分騎三部機車，三個騎士都是男的，年約十七、八歲
          的少年，只有我舉發的這部機車騎士沒有戴安全帽，所以我們就只攔這部
          機車，我們是從機車後方要去追趕攔查，然後有向騎士表示要停車，該名
          騎士有假裝要停的意思，但是並沒有停車，他看我停車時，就加速前進，
          然後就進入內車道蛇行離去，我們發覺該騎士在下一個路口，還衝到對向
          車道，差一點被其他車子撞到，所以我印象很深刻，我們在攔檢之前就有
          記下機車號碼，我們當時記載紙上的確實ＵＯＩ─九０八號，但是在無線
          電查詢過程中，有所錯誤，才在製單時寫成ＵＯＩ─九０八號，後來回到
          隊部查詢連線電腦後，才發現錯誤，所以才會更改過來，我們可以確認當
          時的車牌號碼確實是ＵＯＩ─九０八號，因為經過三年多了，騎士的容貌
          已無從記憶，但我可以確認他是男的，而且還有染頭髮。」等語（參見本
          院九十二年三月七日訊問筆錄），顯見本件執勤警員所記載違規機車之車
          牌號碼係ＵＯＩ—九０八號，雖無疑問，但因駕駛該機車之人係一年輕男
          騎士，而本件受處分人即異議人甲○○不僅係一女性，且於案載違規時間
          當時之年齡已有五十餘歲，故於本件案載違規時間，實際駕駛違規機車之
          人，應非本件之異議人，則可認定。
    （二）其次，另一證人即異議人甲○○之友人王來富，亦於本院調查時，到庭具
          結證稱：「……我與異議人是朋友，那時（指案載違規時間前後）他都在
          我家教數學，每天都教到九點、十點左右，他人住新化，我住永康，他上
          完課後就騎這部機車回家，平常都以這部機車做代步工具，異議人他沒有
          十七、八歲的小孩，我家那時也沒有十七、八歲之年輕人，我從來沒有聽
          說過，他有把這部機車借給十七、八歲之年輕人使用。異議人有時候也會
          住在我們家裡，平常異議人都很守法，異議人也有心臟病，不可能會做此
          種刺激的行為、動作，異議人平常都走台二十線回新化，很少走這條路線
          回家。」等語（前述本院九十二年三月七日訊問筆錄參照），可知受處分
          人即異議人甲○○於本件案載違規時間前後，平常均係自己使用該車牌號
          碼ＵＯＩ—九０八號之輕型機車，而未有借予他人使用之情形，且異議人
          之親戚朋友中，亦無十七、八歲之年輕男性，另異議人平日行駛之交通路
          線，亦非本件之案載違規路段，故異議人前述所辯：於案載違規時間，其
          並未駕駛前開機車行經該違規地點等語，應尚堪採信。
    （三）況本件案載違規時間，距原處分機關之裁處日期，已將近三年之久，衡情
          一般駕駛人對於三年前某日之詳細行蹤及駕駛情形，不僅難以清晰記憶，
          且更難留有任何相關事證，足以確切證明三年前之某日，其並未駕車行經
          某特定處所，故本件受處分人即異議人甲○○雖未提出確切事證，以證明
          其無原處分意旨所稱之違規情事，但因舉發警員亦無從提出其他積極證據
          ，以供本院調查而確認當日所發現之違規機車，即係異議人所有之上開機
          車，故本院尚難僅因舉發警員所記錄之車牌號碼，即遽認異議人有何原處
          分意旨所稱之違規行為。至本交通違規事件之舉發有誤，或係執勤警員匆
          忙之中誤看，或係該不詳駕駛人使用偽造、變造之車牌所致，因之該舉發
          警員之記載舉發內容，經核尚難據為異議人有何前述違規情事之認定基礎
          。
四、綜上所述，本件既無積極之事證，足以證明受處分人即異議人甲○○於前述時、
    地，確有原處分意旨所稱之各項違規情形，則原處分機關即移送機關交通部公路
    總局嘉義區監理所麻豆監理站，貿然予以裁罰，於法即有未合。而本件異議人之
    異議，經核亦確有理由，故應由本院裁定將原處分撤銷，並另為異議人不罰之諭
    知，以資適法。
五、據上論斷，應依道路交通案件處理辦法第二十條前段，裁定如主文。
中    華    民    國      九十二      年      三        月    二十八    日
                              臺灣臺南地方法院交通法庭
                                  法  官    陳  志  成
右正本證明與原本無異
如不服本裁定應於送達後五日內向本院提出抗告狀
                                  書記官    彭  建  山
中    華    民    國      九十二      年      三        月    二十八    日


司法院資訊處製作；財團法人民間司法改革基金會備份。
